【裁判字號】    98,抗,310
【裁判日期】    981103
【裁判案由】    公共危險
【裁判全文】
臺灣高等法院臺南分院刑事裁定           98年度抗字第310號
抗 告 人即
再審聲請人  乙○○
            甲○○
                    現於臺灣嘉義監獄鹿草分監執行中
上列抗告人等因公共危險聲請再審案件，不服臺灣嘉義地方法院
民國98年8月28日所為之裁定（98年度聲再字第4號），提起抗告
，本院裁定如下：
    主  文
原裁定撤銷，應由臺灣嘉義地方法院更為裁定。
    理  由
一、本件聲請再審及抗告意旨略以：
（一）原審確定判決（指臺灣嘉義地方法院97年度易字第521號
      判決）於審理時未經注意之證據，能證明原確定判決所認
      定之事實為錯誤：(1)卷內有蔡秋埤向抗告人甲○○之父劉
      鋒銳承租之系爭倉庫之租約，蔡秋埤之子即證人蔡正忠於
      原審作證時稱：「我不清楚我爸爸有無在頂崙村租倉庫，
      我不是從事爆竹煙火工作，那是我爸和我弟（蔡正昌）的
      行業。有沒有租倉庫，需要問我弟媳的妹妹張玉珍才知道
      。張玉珍曾在中埔煙火爆竹案中逃生出來的，她跟我爸一
      起工作，應該最清楚的」等語，（當時法官更向蔡正忠要
      弟媳電話）。可見有證人張玉珍可證，原審未傳喚調查，
      顯有重要證據未予審酌。(2)抗告人並無利用車牌號碼3W-0
      015號車輛載運煙火，該車於91年9月6日以後固曾登記為
      甲○○名義，後於94年4月4日申辦停駛，於95年4月7日因
      停駛逾期，經監理機關逕予註銷該車牌，迄96年3月5日始
      由宏興企業社重新申領車牌，新車牌號碼為2409-QP，由
      羅家俊（住於嘉義縣水上鄉忠和村石仔缸10之6號）做貨
      車使用。是該車自96年3月5日至案發97年7月17日共約16
      個半月期間，抗告人何以得使用宏興企業社之貨車？以上
      均是事實審法院判決前已存在之事實，自有再審之事由。
（二）乙○○與甲○○為夫妻（83年4月10日結婚），共居於嘉
      義縣民雄鄉北斗村北勢子56之11號，兩人育有1子2女。甲
      ○○於其父親劉鋒銳95年7月4日死亡後，經協議分割遺產
      ，於95年7月23日，由甲○○繼承取得其父位於嘉義縣民
      雄鄉頂崙村崙山頂85號之未辦保存登記之磚造建築物3棟
      ，含2層樓磚造樓房、1層樓磚造系爭鐵皮倉庫及1層樓石
      綿瓦磚造房屋，該繼承所得之建築物三棟與甲○○當時所
      居之地點相隔甚遠。乙○○為維持家計，及子女之教育與
      日常生活支出，與友人郭文堯忙於共同經營快炒店生意，
      於原審已提出照片為證，有關甲○○與其家人協議分割遺
      產之事，並不過問，更不知系爭鐵皮倉庫存放何物以及何
      人放置？
（三）原審裁定既有上開疏漏之處，是提起本件抗告，請將原裁
      定予以撤銷等語。
二、按有罪之判決確定後，因發現確實之新證據，足認受有罪判
    決之人應受無罪、免訴、免刑或輕於原判決所認罪名之判決
    者，受判決人之利益，得聲請再審；刑事訴訟法第420條第1
    項第6款定有明文。所謂發見之新證據，係指該項證據，事
    實審法院於判決前因未經發見，不及調查斟酌，至其後始行
    發見者而言，若判決前已經當事人提出或聲請調查之證據，
    經原法院捨棄不採者，即非該條款所謂發見之新證據，不得
    據為聲請再審之原因（最高法院28年抗字第8號判例意旨參
    照）。
三、抗告人乙○○、甲○○因犯公共危險案件，由原審97年度易
    字第521號判決各處有期徒刑1年，經抗告人上訴於本院，因
    其提出之上訴理由，難認係具體理由，本院即以98年度上訴
    字第329號以其等之上訴未提出具體理由，顯不合法律上之
    程式而逕予駁回確定等情，有上揭判決、臺灣高等法院被告
    前案紀錄表在卷可按。抗告人於上開案件判決確定後，前向
    本院提起再審聲請，經本院以98年聲再字第44號認本件再審
    之對象應為臺灣嘉義地方法院97年度易字第521號判決，其
    逕向本院聲請再審不合法律上之規定，於98年6月24日予以
    駁回，抗告人乃向原審提起本件再審，合先敘明。
四、原裁定以聲請人即抗告人所據為聲請再審之事由，或非事實
    認定之問題，或不合再審之要件，均難准予再審，而依刑事
    訴訟法第434條第1項裁定駁回。惟查：
    (一)查已爆炸之系爭倉庫係案外人蔡秋埤向劉鋒銳（即甲○○
      之父）承租，租期自90年2月15日起至96年2月14日止，有
      系爭倉庫租賃契約書影本在卷可憑（見原審卷一第60-62
      頁）。次查原審97年度易字第521號於97年12月8日審理時
      傳喚證人蔡正忠（即蔡秋埤之子）進行交互詰問，蔡正忠
      結證稱：「（你與蔡秋埤何關係？）父子。（蔡秋埤何時
      過世？）很多年，是之前的爆炸案過世的。（你之前有無
      與你父親同住？）有時候有，有時候沒有，因為我要外出
      工作。（你有幾個兄弟？）三個，之前的爆炸案死掉一個
      弟弟蔡正昌。（蔡正宏【按係證人另一同胞兄弟】與你都
      沒有與蔡秋埤從事爆竹工作，只有蔡正昌有從事爆竹工作
      嗎？）我不知道，詳細情形我不太清楚，但蔡正昌確實是
      在我父親的爆竹案件中過世。（你父親的工人中有無名叫
      張玉珍？）後來才知道，她是我弟弟蔡正昌的太太邱玉琴
      的妹妹。（所以有關蔡秋埤的事情是否要問蔡正昌的太太
      或張玉珍比較瞭解？）我不知道，我弟媳的聯絡方式也要
      問我太太看看。（你父親之前製作的爆竹都堆放在哪裡？
      ）我不知道，他有時候會說在哪裡工作。」等語（見原審
      卷二第129-132頁）。依證人蔡正忠之證述，可知其固係
      蔡秋埤之子，但未與蔡秋埤長住，其有三個兄弟，其中蔡
      正昌有無從事爆竹工作，伊不知道，但蔡正昌確係在伊父
      親的爆竹爆炸案件中過世。伊父親的工人中有位叫張玉珍
      ，她是伊弟蔡正昌太太的妹妹。伊父親之前製作的爆竹都
      堆放在哪裡，伊不知道等情。可見證人蔡正忠固係蔡秋埤
      之子，但不常蔡秋埤長住，連其兄弟蔡正昌是否與伊父從
      事爆竹工作，並不清楚，亦不知伊父親之前製作的爆竹都
      堆放在哪裡，但確知蔡正昌係在伊父親的爆竹案件中過世
      ，則蔡正忠顯然與其父蔡秋埤、其弟蔡正昌等人疏離。然
      原確定判決竟以證人蔡正忠否認系爭租賃契約書上其父之
      簽名為由，認系爭租賃契約書並非真正而不採。但查，於
      上開原審審理時即有證人張玉珍存在，而據抗告人於原審
      提出之自由時報92年1月12日之報導，蔡秋埤及蔡正昌確
      於92年1月11日中埔鄉爆竹爆炸案中死亡，而張玉珍係當
      時負傷勉強逃生之人（見原審聲再卷第9頁），顯然證人
      張玉珍在本案就系爭租賃契約所載之倉庫是否蔡秋埤向劉
      鋒銳承租，倉庫內存放之物品，是否蔡秋埤存放等情，顯
      有傳喚證人張玉珍作證之必要，即張玉珍在本案係有重大
      關係之證人。況抗告人於原審並提出張玉珍立具之字條（
      見原審聲再卷第10頁），張玉珍於其上載：系爭倉庫係蔡
      秋埤承租使用，其曾與蔡秋埤利用晚上四週住戶休息睡覺
      時，自中埔鄉做好的成品或半成品搬進去崙子頂85號鐵皮
      屋倉庫置放煙火等語。惟原確定判決審理時未經注意，而
      未調查審酌。因而證人張玉珍及上開證據，是否屬於刑事
      訴訟法第420條第1項第6款規定之「新證據」，非無予研
      酌之必要。
    (二)再查原審確定判決認證人即鄰近住戶劉友聰、劉隆鎮、許
      春香、何劉嬌容分別於偵查及原審證述：曾看見被告甲○
      ○、乙○○於案發之前多次駕駛廂型車搬運紙箱進入崙子
      頂85號之鐵皮倉庫等情，且認抗告人甲○○名下確有車牌
      號碼3W-0015號紅色廂型車等情（見原判決第7頁10行以下
      ），而為抗告人等不利之認定。惟查，車牌號碼3W-0015
      號汽車，於91年9月6日以後固曾登記為甲○○名義，但於
      94年4月4日已申辦停駛，並於95年4月7日因停駛逾期，經
      監理機關逕予註銷該車牌，迄96年3月5日始由宏興企業社
      重新申領車牌，重領之新車牌號碼2409-QP號。抗告人稱
      係由羅家俊（住於嘉義縣水上鄉忠和村石仔缸10之6號）
      做貨車使用，並提出重領新車牌號碼2409-QP號之相關繳
      稅及行政規費之資料（見原審聲再卷第29-31頁），且有
      同資料經嘉義監理站97年11月28日函附於原審卷可佐（見
      原審卷二第33-37頁）。是該車自96年3月5日至案發之97
      年7月17日共約16個月餘之期間，係登記為宏興企業社之
      車輛，則抗告人有無向宏興企業社借車使用？自有傳喚該
      行業主或管領人查明，始能查明何以抗告人得使用宏興企
      業社之車輛？且查該等證據方法均係於原確定判決前即已
      存在，惟原審審理時未予注意。再據嘉義市監理站於97年
      10月16日函覆原審之文載明，經該站查詢，抗告人二人所
      有之車輛，僅乙○○名下有RK-7768號自用小客車及000-0
      000號重機車等2輛，甲○○名下並無車輛，又據該函所檢
      附之汽車車籍查詢，RK-7768號自用小客車為灰色轎車，
      此有嘉義市監理站97年10月16日函在卷可證（見原審卷二
      第142、143頁），足認除車牌號碼3W-0015號符合原確定
      判決所採認之紅色廂型車外，抗告人二人名下並無其他符
      合條件之廂型車，但該3W-0015號車於96年3月5日即已變
      更為宏興企業社名義，且車牌號碼亦變更為2409-QP號。
      是以，前開事證若屬實在，則抗告人所稱其係於確定判決
      後發現有利於己之新證據，難謂不能依刑事訴訟法第420
      條第1項第6款聲請再審。
五、綜上，原審對抗告人聲請再審予以裁定駁回，既有上開可議
    之處，而抗告人提出之證據，是否為確實之新證據？能否認
    其足以影響原確定判決？自仍有審認之必要。原裁定遽以駁
    回抗告人再審之聲請，尚嫌速斷。從而，抗告意旨指摘原裁
    定不當，為有理由，自應由本院將原裁定撤銷，發回原審法
    院再行調查，另為適法之裁判。
六、據上論斷，應依刑事訴訟法第413條，裁定如主文。
中    華    民    國    98    年    11    月    3     日
                  刑事第一庭    審判長法  官  黃崑宗
                                      法  官  陳顯榮
                                      法  官  王明宏
以上正本證明與原本無異。
不得再抗告。
                                      書記官  黃全忠
中    華    民    國    98    年    11    月    3     日


司法院資訊處製作；財團法人民間司法改革基金會備份。
